臺灣高雄地方法院刑事判決　　　　　　　　　　　　　九十一年度重訴字第八一號
　　公　訴　人　臺灣高雄地方法院檢察署檢察官
　　被　　　告　己○○
　　選任辯護人　周元培
　　　　　　　　薛西全
　　　　　　　　鄭銘仁
　　被　　　告　戊○○
　　選任辯護人　吳賢明
　　　　　　　　許乃丹
　　　　　　　　黃淑芬
右列被告因違反證券交易法案件，經檢察官提起公訴（九十年度偵字第五一八四號）
，本院判決如左：
    主  文
己○○、戊○○均無罪。
    理  由
一、公訴意旨略以：被告戊○○係緯城實業建設股份有限公司（下稱緯城公司）前任
    董事長，被告己○○係京城建設股份有限公司（下稱京城公司）及天剛投資有限
    公司（下稱天剛公司）董事長。緯城公司於民國八十三年十月間股票上市，被告
    戊○○於八十七年間，因護盤緯城公司股價而向銀行借款，負債新台幣（下同）
    二至三億元，及因現金認股而將其所有之緯城公司股票持向銀行質押借款，另負
    債二億餘元，至八十八年初，因緯城公司之股價已跌至每股八元至九元，銀行為
    保障債權，開始向被告戊○○催繳並要求補足擔保品，被告戊○○為紓解資金壓
    力，乃向被告己○○尋求協助，渠二人均明知對於在證券交易所上市之有價證券
    ，不得有影響成交價格之行為，竟基於意圖抬高集中交易市場緯城公司股票交易
    價格之共同犯意聯絡，由被告己○○提供資金及其本人、天剛公司與向不知情之
    蔡薛美雲（己○○之妻）、陳美惠（蔡薛美雲之胞妹）、薛美麗（蔡薛美雲之胞
    姊）、陳淑慧（己○○之大嫂）、黃福盛（己○○友人）、黃林金蓮（黃福盛之
    妻）、黃  瑞（黃福盛之子）等親友借得之九個證券帳戶交付被告戊○○，供被
    告戊○○作為炒作緯城公司股價之用。被告戊○○旋連同自己向亦不知情之案外
    人蔡長添（緯城公司董事）、周良田（緯城公司總經理）、周陳秀菊（周良田之
    妻）、歐慶順（緯城公司之監察人）ˋ丙○○（己○○之秘書）、王獻聰等人借
  得之六個證券帳戶，合計十五人之證券帳戶（詳附表一），連續自八十八年二月
    一日起至同年四月十七日止，利用上開帳戶所開設之證券公司不知情之營業員下
    單買賣緯城公司股票，其中有十三個營業日之買進成交量、一個營業日之賣出成
    交量，大於該股票當日成交量之百分之二十以上（詳附表二），且上開期間之日
    均量為三、一一五千股，與前一個月之日均量僅為六四０千股相較，增幅達百分
    之三八六‧七二，然同期間集中市場大盤日均量由一、九一三、０一一千股增加
    至二、九一０、二五六千股，增幅僅為百分之五二‧一六；另有六個營業日均於
    該日多次以高於成交價或漲停板之價格持續買進，而對於該日之成交價格有明顯
    影響（詳附表三），致使該股票之成交價格呈現異常現象，收盤價由二月一日之
    八‧二五元上漲至四月十七日之二０‧八元，總計漲幅為百分之一五二‧一二，
    而該期間最高收盤價為四月八日之二十六元，最低收盤價為二月四日之七‧六元
    ，最高與最低價差幅達百分之二四二‧一一，然同期間集中市場大盤指數由五八
    六二‧七九上漲至七五八一‧五，漲幅僅為百分之二九‧三二，以製造該股票交
    易活絡之假象，吸引市場投資人追價買進，用以抬高緯城公司股票之價格等語，
    因認被告戊○○、己○○共同違反證券交易法第一百五十五條第一項第四款之對
    於在證券交易所上市之有價證券，不得意圖抬高或壓低集中交易市場某種有價證
    券之交易價格，自行或以他人名義，對該有價證券，連續以高價買入或低價賣出
    之規定，犯有同法第一百七十一條之罪嫌。
二、按「犯罪事實應依證據認定之，無證據不得認定犯罪事實。」；「不能證明被告
    犯罪者，應諭知無罪之判決。」，刑事訴訟法第一百五十四條第二項、第三百零
    一條第一項分別定有明文。又事實之認定，應憑證據，如未能發現相當證據，或
    證據不足以證明，自不能以推測或擬制之方法，為裁判基礎（最高法院四十年台
    上字第八六號判例參照）；至刑事訴訟法上所謂認定犯罪事實之證據，係指足以
    認定被告確有犯罪行為之積極證據而言，該項證據自須適合於被告犯罪事實之認
    定，始得採為斷罪資料；而認定犯罪事實所憑之證據，雖不以直接證據為限，間
    接證據亦包括在內，然而無論直接證據或間接證據，其為訴訟上之證明，須達於
    一般之人均不致有所懷疑，而得確信其為真實之程度者，始得據為有罪之認定，
    倘其證明尚未達到此一程度，而有合理之懷疑存在而無從使事實審法院為有罪之
    確信時，即應由法院為被告無罪之判決（最高法院四十年台上字第八六號、二十
    九年上字第三一○五號、七十六年台上字第四九八六號判例參照）。
三、本件公訴人認被告涉嫌該當違反證券交易法第一百五十五條第一項第四款之犯罪
    ，無非係以緯城公司股票於八十八年二月一日至同年四月十七日此一期間，經台
    灣證券交易股份有限公司（下稱證交所）監視結果，確有成交量及成交價格異常
    現象，且依憑證人黃福盛、薛蔡美雲、薛美麗、陳淑慧、陳美惠、孫世彤、郭慧
    玲、江靜華、曾凰華於法務部調查局南部地區機動工作組（下稱南機組）之證述
    ，及財政部證券暨期貨管理委員會（下稱證期會）九十一年四月八日台財證(三)
    字第一○六一四四號函所示，而認被告二人確有利用人頭帳戶買賣緯城公司股票
    ，意圖拉抬緯城公司股票交易價格之犯意及行為為其主要論據。
四、訊據被告戊○○、己○○固不否認曾透過人頭帳戶於股票集中交易市場買賣緯城
    公司股票計一萬八千八百四十四張，惟堅決否認有何炒作緯城公司股票於集中交
    易市場價格之意圖，被告戊○○辯稱：伊當時因被銀行催款，股票又質押，已無
    財力繼續經營緯城公司，所以才找己○○接手，伊絕對沒有炒作股票之意圖；被
    告己○○則辯稱：伊向戊○○購買五萬張股票之目的，確實是要取得緯城公司之
    經營權等語。經查：
  (一)按「檢察官就被告犯罪事實，應負舉證責任，並指出證明之方法。」，刑事訴訟
    法第一百六十一條第一項定有明文。本件公訴人主張被告係利用附表一所示之十
    五人共三十九個帳戶於集中交易市場買賣緯城公司股票，固舉證人黃福盛、薛蔡
    美雲、薛美麗、陳淑慧、陳美惠、孫世彤、郭慧玲、江靜華、曾凰華於南機組之
    證述為證據，然證人黃福盛、薛蔡美雲、薛美麗、陳淑慧、陳美惠前開證詞，既
    屬審判外之陳述，且非於審判外向法官或於偵查中向檢察官所為，而無顯有不可
    信之情況，又未經具結，業經本院當庭諭知排除其證據能力（見本院卷二第九九
    頁）；而證人孫世彤、郭慧玲、江靜華、曾凰華於南機組所為之審判外之證詞，
    雖經被告及辯護人於本院調查證據時，知有刑事訴訟法第一百五十九條第一項不
    得為證據之情形，而未於言詞辯論終結前聲明異議，經視為同意作為證據，然據
    該等證人所為之證述，參酌被告二人就被告己○○曾提供案外人蔡薛美雲、薛美
    麗、陳美惠及黃福盛四人，分別於建弘證券股份有限公司高雄分公司、太祥證券
    股份有限公司高雄分公司、中信證券股份有限公司高雄分公司及寶來證券股份有
    限公司前鎮分公司所開立之帳戶予被告戊○○買賣系爭一萬八千八百四十四張股
    票並不爭執乙節（見本院卷二第八頁），亦僅能據以認定被告己○○曾提供此等
    帳戶供被告戊○○買賣緯城公司股票，尚難遽為附表一所示之三十九個帳戶皆為
    被告己○○提供予被告戊○○買賣緯城公司股票之推斷。至被告戊○○固曾於偵
    查中自承除被告己○○個人帳戶外，被告己○○尚提供十四人之帳戶供其買賣緯
    城公司股票等語（見偵查卷第三一一、三一二頁），惟被告戊○○於偵查中所稱
    被告己○○除本身之帳戶外，尚提供「十四人之帳戶」供其買賣緯城公司股票，
    則渠所謂「十四人之帳戶」，究係謂該十四人名下全部之帳戶皆係供被告戊○○
    買賣緯城公司股票，抑供被告戊○○買賣緯城公司股票之帳戶係該十四人名義之
    部分帳戶並不明確，此參之被告己○○於同日偵訊時供稱：「（問：十四個帳戶
    是你提供予戊○○？）是的，而此十四帳戶買進之股票未再賣出。」等語（見偵
    查卷第三一二頁），顯見當日檢察官偵訊時，就被告己○○提供予被告戊○○買
    賣緯城公司股票之帳戶究係「十四人之帳戶」抑「十四個帳戶」並未明確，是實
    難以被告就檢察官未明確發問之問題所為之回答，而為被告不利之認定。再被告
    己○○確曾向證期會申報以其本身及天剛公司、蔡薛美雲、蔡長添、陳美惠、王
    獻聰、薛美麗、黃福盛、黃林金蓮、黃  瑞、周陳秀菊、歐慶順、丙○○等十五
    人名義，自八十八年一月五日起至同年三月十一日陸續於集中市場以競價方式及
    盤後鉅額交易方式，取得緯城公司股票共計三萬二千三百四十九千股（扣除盤後
    鉅額交易取得之一萬零一百五十六千股外，計有一萬零一百九十三千股係經由盤
    中競價方式取得）之情，固有證期會九十二年四月二十三日台財證三字第○九二
    ○一○九一七○號函附之證券交易法第四十三條之一第一項取得股份應行申報事
    項申報書存卷可證，惟證交所制作監視報告時，係根據被告己○○向證期會申報
    之前開十五人之身分證字號調出渠等全部投資帳戶加以歸納，證交所並不知曉該
    十五人名義所開設之帳戶是否全部均由被告己○○使用以買進緯城公司股票之情
    ，已據證人即證交所人員甲○○、丁○○結證在卷（見本院卷二第一二八、一三
    四頁），是縱令認被告己○○、戊○○事後否認以前開「十五人名義之帳戶」買
    賣緯城公司股票之說詞，互有不符（被告戊○○承認以蔡薛美雲、薛美麗、陳美
    惠、蔡長添、黃福盛、黃林金蓮、丙○○等八人名義如附表四所示帳戶買賣緯城
    股票；被告己○○則承認以己○○、天剛公司、蔡薛美雲、薛美麗、陳美惠、蔡
    長添、陳淑慧、黃福盛、黃林金蓮、丙○○、周良田、歐慶順等十二人如附表五
    所示之帳戶買賣緯城公司股票，分見本院卷一第二四八頁、卷二第八頁），且與
    證人周良田於本院審理時證稱被告己○○為了入主緯城公司，曾向證人周良田及
    其妻周陳秀菊借用帳戶等語（見本院卷一第一五二頁）有異，而有所不實，然亦
    不得遽為該十五人名下如附表一所示之三十九個帳戶必均係供被告二人買賣緯城
    公司股票之認定。此外，檢察官復未舉出其他證據，用資證明附表一所示十五人
    名下之三十九個帳戶，均係供被告二人買賣緯城公司股票之用，是依諸前開刑事
    訴訟法第一百六十一條第一項之規定，除被告二人於偵查中所自承相符，及被告
    己○○向證期會申報之使用其本身及天剛公司、蔡薛美雲、蔡長添、陳美惠、王
    獻聰、薛美麗、黃福盛、黃林金蓮、黃  瑞、周陳秀菊、歐慶順、丙○○等十五
    人名義購買緯城公司股票之帳戶外，尚難遽認如附一所示之三十九個帳戶均為被
    告二人用以買賣緯城公司股票所用之人頭帳戶。
  (二)檢察官另主張被告二人連續自八十八年二月一日起至同年四月十七日止，利用證
    人蔡薛美雲等十五名投資人之帳戶買進緯城公司股票，其中有十三個營業日之買
    進成交量、一個營業日之賣出成交量，大於該股票當日成交量之百分之二十以上
    （詳附表二），且上開期間之日均量為三、一一五千股，與前一個月之日均量僅
    為六四○千股相較，增幅達百分之三八六‧七二，然同期間集中市場大盤日均量
    由一、九一三、０一一千股增加至二、九一０、二五六千股，增幅僅為百分之五
    二‧一六；另有六個營業日均於該日多次以高於成交價或漲停板之價格持續買進
    ，而對於該日之成交價格有明顯影響（詳附表三），致使該股票之成交價格呈現
    異常現象，收盤價由二月一日之八‧二五元上漲至四月十七日之二０‧八元，總
    計漲幅為百分之一五二‧一二，而該期間最高收盤價為四月八日之二十六元，最
    低收盤價為二月四日之七‧六元，最高與最低價差幅達百分之二四二‧一一，然
    同期間集中市場大盤指數由五八六二‧七九上漲至七五八一‧五，漲幅僅為百分
    之二九‧三二，因認被告二人有製造緯城股票交易活絡之假象，吸引市場投資人
    追價買進，用以抬高緯城公司股票之價格之行為。惟根據公司法所定股份轉讓自
    由原則，集中市場有價證券為自由化性質，並無限制轉讓，換言之，緯城公司股
    票任何人均可購買，故若當日投資人買賣數量較少，則被告己○○買入數量雖少
    ，亦會造成高比率之成交量，故單就買入佔總成交量之比率為認定交易異常之標
    準，實有不宜；又我國集中市場交易，每日上漲之單股價格，應依其盤中價計算
    ，如其單一股價（一股）金額溢價，則上漲價格必定增加，反之則少，故不應以
    上漲金額為判斷交易異常之準據，是公訴意旨以附表三所示各當日上漲至少四檔
    ，甚至高至八檔，為判斷交易異常之標準，似亦欠妥當。況且，除被告二人於偵
    查中所自承相符，及被告己○○向證期會申報之使用其本身及天剛公司、蔡薛美
    雲、蔡長添、陳美惠、王獻聰、薛美麗、黃福盛、黃林金蓮、黃  瑞、周陳秀菊
    、歐慶順、丙○○等十五人名義購買緯城公司股票之帳戶外，公訴人並未舉證證
    明如附表一所示之三十九個帳戶均為供被告二人買賣緯城公司股票使用，已如上
    述，則公訴意旨逕以附表一所示之帳戶於上開數日買入緯城股票張數、佔成交量
    比率、上漲金額、漲幅等因素為判斷交易是否異常之標準，似嫌速斷。
  (三)按意圖抬高或壓低集中交易市場某種有價證券之交易價格，自行或以他人名義，
    對該有價證券，連續以高價買入或以低價賣出者，證券交易法第一百五十五條第
    一項第四款明文禁止為之，違反者，應依同法第一百七十一條之規定處罰。揆諸
    該立法目的，無非在於維護證券市場機能之健全，以維持證券交易秩序並保護投
    資人。而證券集中交易市場主要功能之一，在於形成公平價格，而公平價格之形
    成，繫於市場機能之健全，亦即須維護證券市場之自由運作。在自由市場中，有
    價證券的交易，係基於投資人對於證券價值之體認，形成一定之供需關係，並由
    供需關係決定其交易價格，而操縱市場行情之行為，將扭曲市場之價格機能，因
    此必須加以禁止，以避免由於人為之操縱，創造虛偽交易狀況與價格假象，引人
    入甕，使投資大眾受到損害。再該當證券交易法第一百五十五條第一項第四款之
    規定者，除行為人有自行或以他人名義，對該有價證券，連續以高價買入或以低
    價賣出之客觀行為外，必行為人主觀上有影響市場行情之意圖，始足當之（最高
    法院七十四年台上字第五八六一號、七十五年台上字第六三一五號判決參照），
    如行為人不具上述意圖，或無操縱之故意，或其上述連續行為尚未至足以影響證
    券市場之公正性及投資人對其信賴度，或雖足以影響若干而有正當理由者，即與
    該罪之構成要件有間。至行為人主觀上是否有影響市場行情之意圖，又應衡諸客
    觀事實憑以認定，蓋我國股票市場乃係公開買賣市場，投資人在證券公司開戶，
    均可透過各該公司買賣已核准上市之股票，投資人所以買賣上市股票，在正常情
    形下，大抵皆以經分析、研究後，認獲利高或值得長期投資，可參與公司經營之
    股票則買，獲利低或不值得長期投資之股票則賣；如某股票獲利多且該公司持續
    穩定發展、前景看好、值得長期投資並進而參與公司經營則當然大量買進。而依
    我國九十一年七月一日前之交易制度，係以「價格優先」、「時間優先」為成交
    原則，是若欲大筆成交則需開盤交易前以漲停板價格掛進，始可優先成交（參見
    本院九十一年訴字第一五六七號卷附之證交所九十一年七月二十六日台證交字
    第○一七六七九號函所示），又為防止人為不當之炒作，乃有當日漲跌幅百分之
    七之限制，且每筆交易不得超過五百張（五十萬股），倘擬大量買進，唯有以漲
    停板之高價連續分筆買進，斯時勢必價量俱揚，因而價量俱揚，並非必是行為人
    主觀上有影響市場行情之意圖，是故認定行為人主觀上是否有影響市場行情之意
    圖，尚須蒐集有關資料及配合各項有關行為始足當之。查：
    1.被告己○○、戊○○至八十八年四月十七日前，確曾約由被告戊○○利用被告
      己○○提供之十五人名義之帳戶（包含被告己○○本人，及其擔任董事長之天
      剛公司帳戶）於股票集中交易市場以漲停買進、跌停掛出之方式買進緯城公司
      股票之情，業據被告戊○○分別於偵查中及本院審理時自承甚明（見偵查卷第
      三一一、三一二頁，及本院卷二第一五三頁）；而該段期間，被告戊○○確亦
      為被告己○○買進緯城公司股票一萬八千八百四十四張（每張一千股），亦為
      被告所不爭執（見本院卷二第七、八頁），是被告二人至八十八年四月十七日
      前，確曾由被告戊○○利用被告己○○提供之十五人名義之帳戶（包含被告己○○本人，及其擔任董事長之天剛公司帳戶）於股票集中交易市場買進緯城公
      司股票計一萬八千八百四十四張，固可認定。惟被告己○○除前開於集中交易
      市場買進之緯城公司股票一萬八千八百四十四張外，另以盤後鉅額交易方式買
      進緯城公司股票三萬一千一百五十五張，為公訴人及被告所不爭執（見本院卷
      一第七、八頁），並有證期會九十二年四月二十三日台財證三字第○九二○一
      ○九一七○號函附之「證券交易法第四十三條之一第一項取得股份應行申報事
      項申請書」存卷可參，是若被告二人自始即有拉抬緯城公司股票於集中交易市
      場之交易價格，則渠等何須以盤後交易之方式買進緯城公司股票高達三萬一千
      一百五十五張，而僅自集中交易市場買進一萬八千八百四十四張，且依法誠實
      向證期會申報？是被告二人雖以十五人名義之帳戶，自集中交易市場買進緯城
      公司股票一萬八千八百四十四張，然其是否意在操縱拉抬股價，並非無疑。
    2.緯城公司自八十三年十月間股票上市後，被告戊○○於八十七年間，因為護盤
      緯城公司股價乃向銀行借款，致負債二至三億元，又因現金認股而將其所得運
      用之緯城公司股票持向銀行質押借款，另負債二億餘元，至八十八年初，因緯
      城公司之股價已跌至每股八元至九元，銀行為保障債權，開始向戊○○催繳並
      要求補足擔保品之情，為公訴人及被告所不爭執（見本院卷二第九頁），並有
      中興商業銀行高雄分行九十二年二月十三日興高字第○三六號簡便行文表暨
      附件、萬通商業銀行北高雄分行九十二年四月十六日萬通北高雄字第○九○號
      函暨附件、中華商業銀行大順分行九十二年四月二十八日中銀順業字第九二
      ○○八八號函暨附件、國際票券金融股份有限公司九十二年二月二十四日國
      券審發字第○三四號函、華僑商業銀行前鎮分行九十二年四月二十八日僑銀鎮
      營第六○號函（分別附於本院卷一第二九至一三二頁、第二八五至二九二頁、
      第二九五至二九七頁、第二九九頁、第三○○頁），在卷可稽，是被告二人辯
      稱係因被告戊○○所有之部分股票質押，致無法一次盤後交易五萬張股票，尚
      非全無可採。此外，復參酌前開被告戊○○以緯城公司股票向銀行質押借貸之
      款項，於八十八年三月至同年四月間，確屢有還款紀錄，有前開各銀行函文可
      證，益證被告二人辯稱係因被告戊○○所持有之股票因借款質押，故須經由集
      中交易市場先行出售部分股票，所得款項持向銀行解質後，該經解質之股票始
      得再經由集中交易市場出售予被告己○○等語，應為可信。至公訴人雖舉證人
      甲○○到庭證稱：「（問：依證交所專業經驗，要取得經營權，是否有必要集
      中交易市場出售股票解除質押？）依我們專業經驗，他們可以盤後鉅額交易取
      得的錢還給銀行解除質押，不需要在集中市場出售其餘股票。」、「（問：己○○要入主緯城公司的經營權，唯一的途徑是否為盤後鉅額交易及市場連續競
      價？）二者擇一皆可。」等語（見本院卷二第一二五、一二六頁），惟證人甲○○認為要取得公司經營權可以全部以盤後鉅額交易之方式為之，並未慮及業
      者之資金是否寬裕、流量如何及股票有無質押等因素，且欲入主公司經營權，
      除盤後鉅額交易及市場連續競價二者可擇一為之外，該二者亦可併行，亦據證
      人甲○○證陳在卷（見本院卷二第一二八頁），是實難據證人甲○○前開所言
      ，即遽為被告不以盤後鉅額交易之方式一次轉讓緯城公司股票，而部分於集中
      交易市場買賣，則該買賣必屬有偽之認定。況且，依我國商業實務，商人就資
      金之運用莫不詳加考慮、週詳計劃，必以其有限之資金，做最佳之運用，以獲
      取最大之利益，是若僅以被告己○○欲向被告戊○○購入五萬張股票以入主緯
      城公司取得經營權，然卻僅其中三萬一千一百五十五張以盤後鉅額交易之方式
      買進，其餘一萬八千八百四十四張則經由集中交易市場以競價方式買進，即謂
      其必係意在拉抬股價，實有未當。再證人丁○○固亦在庭證陳：「對於入主經
      營權之方式，除盤後鉅額轉讓及盤中交易方式，也可以在市場上用公告或收購
      方式。」等語（見本院卷二第一三四頁），惟如前所述，商人就資金之運用莫
      不詳加考慮、週詳計劃，必以其有限之資金，做最佳之運用，以獲取最大之利
      益，故商人以何種方式入主經營權對其最為有利，亦當在其權衡範圍內，自不
      得以其採盤後鉅額交易及於股票集中市場併行之方式，而不採行其他方式，即
      為其不利之認定。
    3.又被告己○○之所以買進緯城公司股票，其用意係在與天剛公司共同取得三席
      董事及一席監事，用以入主緯城公司，並期使京城公司成為股票上市公司之情
      ，已經證人周良田、丙○○結證在卷（見本院卷一第一五二頁、本院卷二第一
      一二頁），並經被告己○○向證期會申報明確（見卷附證期會九十二年四月二
      十三日台財證三字第○九二○一○九一七○號函附之「證券交易法第四十三條
      之一第一項取得股份應行申報事項申請書」上取得股份之股權行使計劃欄所載
      ）；而被告己○○取得緯城公司股票五萬張後，於八十八年度緯城公司股東會
      時，確實取得三席董事、一席監事，被告己○○並獲選為緯城公司董事長，亦
      據證人乙○○、丙○○證述在卷（見本院卷二第一○五、一○六、一一三頁）
      ，核與被告己○○供稱其於八十八年間取得緯城公司三席董事（即天剛公司、
      周良田、蔡長添）、一席監察人（即歐慶順）等語（見本院卷二第一五三頁）
      ，大致相符；又被告己○○於掌握緯城公司三席董事、一席監事後，即將原股
      票未上市之京城公司更名為「金城建設股份有限公司」，再於八十九年六月十
      三日將緯城公司更名為京城公司，並陸續推出建案，其中已動工者至少有三十
      四個案場等情，亦據證人丙○○證陳甚詳（見本院卷二第一一五頁），復有證
      交所九十二年十月七日台證交字第○九二○○二五二九六號附京城公司基本資
      料查詢表，及高雄市政府工務局、高雄縣政府建設局使用執照共十八紙在卷可
      證（分別附於本院卷一第四三二、四三三頁，及本院卷二第六一至七八頁），
      是被告二人辯稱被告己○○買進緯城公司股票，係為取得緯城公司經營權乙事
      ，應非子虛。
    4.再被告二人利用前開十五人名義之帳戶買賣緯城公司股票後，除其中證人蔡薛
      美雲名下之帳戶於八十八年二月二十三日及同年三月四日，分別自太祥證券高
      雄分公司及中信證券高雄分公司賣出各二十張、九十一張之股票外（此為公訴
      人及被告所不爭執，見本院卷二第八頁），於監視期間（即八十八年二月一日
      至同年四月十七日），證交所並未發現所監視之帳戶有大量賣出緯城公司股票
      之情事，亦未發現被告己○○有於拉抬股價後，以高價賣出之情形，已據證人
      甲○○證述綦詳（見本院卷二第一三二頁）。按證券交易法第一百五十五條第
      一項第四款規範之連續操縱股票市場行情之行為，雖不以意圖獲利為其要件，
      然依諸證交所人員專業經驗可知，一般拉抬股價雖不一定會因之獲利，但其目
      的無非即為獲利，亦經證人甲○○證述明確（見本院卷二第一三頁），是若認
      被告二人買賣緯城公司股票係意圖炒作獲利，則被告己○○自無於拉高緯城公
      司股價後，仍繼續持有，而未迅即拋售之理。又被告二人雖係以漲停板之價格
      由被告己○○買進緯城公司股票，惟依我國九十一年七月一日前之交易制度，
      係以「價格優先」、「時間優先」為成交原則，是若欲大筆成交則需開盤交易
      前以漲停板價格掛進，始可優先成交，已如前述，是倘擬大量買進，唯有以漲
      停板之高價連續分筆買進，而被告己○○既為入主緯城公司取得經營權，其以
      漲停價買入緯城公司股票，亦屬不得不然之手段；況且，被告己○○雖以漲停
      價格買進緯城公司股票，惟被告戊○○則係以跌停價格賣出股票，而此種買賣
      方式對市場價格之影響，則因集中交易市場實務上盤中每隔一段時間撮合一次
      ，此期間彙集同一有價證券所有買賣委託申報，依前述「價格優先」、「時間
      優先」原則並以滿足最大成交量之價格成交，故其影響尚須視當時市況及其他
      委託價量情形而定之情，亦經證交所於上揭九十一年七月二十六日台證交字
      第○一七六七九號函文纂述甚詳，是公訴意旨以被告己○○連續以漲停價購入
      緯城公司股票，據以認定被告二人有拉抬緯城公司股價之犯意尚難遽採。
    5.至證期會固於九十一年四月八日以台財證(三)字第一○六一四四號函覆，謂被
      告己○○等於八十八年二月五、二十二、二十三、二十五、二十六、三月六日
      ，計六個營業日於收盤前以漲停價委託買進緯城公司股票，致收盤時成交價上
      漲八檔、六檔，有拉尾盤影響股價之客觀事實明確，惟附表一所示之三十九個
      帳戶，檢察官並未舉證證明均為供被告二人買賣緯城公司股票使用，已如上述
      ，而證期會前開函文復未明確指出其所謂「己○○等」究係指何人或何帳戶（
      是否即係公訴人所指附表一所示之帳戶亦有未明），是其認被告己○○於前開
      六個營業日於收盤前以漲停價委託買進緯城公司股票，致收盤時成交價上漲八
      檔、六檔，有拉尾盤影響股價之客觀事實，即難遽予是認。況縱令認證期會前
      開函文所示被告己○○等於前開六個營業日於收盤前以漲停價委託買進緯城公
      司股票，致收盤時成交價上漲八檔、六檔，有拉尾盤影響股價之客觀事實之情
      正確，惟查被告己○○等於查核期間（即八十八年二月一日至同年四月十七日
      ）買賣緯城公司股票交易明細表，僅發現八十八年三月十七日（起訴書誤載為
      同月七日）賣出緯城公司股票之成交量占市場成交量百分比超過百分之二十，
      其餘交易日賣出緯城公司股票之成交量占市場成交量百分比均不高，且尚未發
      現八十八年三月十七日賣出緯城公司股票有影響股價情事，亦經證期會於該函
      文陳述甚明，是檢察官逕以附表一所示之帳戶有賣出緯城公司股票之情形，且
      於八十八年三月十七日賣出之成交量占市場成交量百分比超過百分之二十等情
      事，而置前開帳戶於其餘交易日賣出緯城公司股票之成交量占市場成交量百分
      比均不高，且尚未發現八十八年三月十七日賣出緯城公司股票有影響股價情事
      等有利被告之部分不論，即遽為被告不利之認定，亦嫌速斷。
    綜上所述，被告二人買賣緯城公司股票，既為經營權移轉之手段，而公訴人所舉
    證據復未能證明被告主觀上有操縱影響股票集中市場交易之意圖，則雖被告己○○曾提供他人帳戶買進緯城公司股票，又其與被告戊○○因以漲停價連續買入緯
    城公司股票，可能因而導致於查核期間緯城公司股票之成交價格及成交量均呈大
    幅上漲，惟仍難認被告二人所為，該當證券交易法第一百五十五條第一項第四款
    所規定之炒作有價證券之要件。此外，公訴人復未再提出其他積極證據，用以證
    明被告二人有何違反證券交易法第一百五十五條第一項第四款規定之犯行，犯罪
    不能證明，自應為被告二人無罪之諭知。
據上論斷，應依刑事訴訟法第三百零一條第一項，判決如主文。
本案經檢察官庚○○、彭斐虹到庭執行職務。
中      華      民      國    九十三    年      二      月     十八     日
                                  臺灣高雄地方法院刑事第十一庭
                                      審判長法  官  徐  美  麗
                                            法  官  高  增  泓
                                            法  官  鄭  詠  仁
右正本證明與原本無異。
如不服本判決，應於判決送達後十日內，向本院提出上訴狀。
                                            書記官  盧  雅  婷
中      華      民      國    九十三    年      二      月     十八     日
附表四：
┌───┬──────┬────────────────────┐
│編  號│  姓    名  │  帳              戶                    │
├───┼──────┼────────────────────┤
│  一  │  蔡薛美雲  │  太祥高雄、建弘高雄                    │
├───┼──────┼────────────────────┤
│  二  │  薛美麗    │  太祥高雄、建弘高雄、中信高雄、大華三民│
├───┼──────┼────────────────────┤
│  三  │  陳美惠    │  太祥高雄、中信高雄、富邦高雄          │
├───┼──────┼────────────────────┤
│  四  │  蔡長添    │  宏華證券                              │
├───┼──────┼────────────────────┤
│  五  │  陳淑慧    │  慶宜證券、新寶證券                    │
├───┼──────┼────────────────────┤
│  六  │  黃福盛    │  寶來前鎮、統一證券、大眾中山          │
├───┼──────┼────────────────────┤
│  七  │  黃林金蓮  │  統一證券、大眾中山                    │
├───┼──────┼────────────────────┤
│  八  │  丙○○    │  大眾中山、大慶高雄                    │
└───┴──────┴────────────────────┘
附表五：
┌───┬──────┬────────────────────┐
│編  號│  姓    名  │  帳              戶                    │
├───┼──────┼────────────────────┤
│  一  │  己○○    │  大華三民                              │
├───┼──────┼────────────────────┤
│  二  │  天剛公司  │  大慶高雄、建弘高雄、統一證券、亞洲證券│
│      │            │  、大眾中山                            │
├───┼──────┼────────────────────┤
│  三  │  蔡薛美雲  │  太祥高雄、建弘高雄、中信高雄          │
├───┼──────┼────────────────────┤
│  四  │  薛美麗    │  太祥高雄、建弘高雄、中信高雄、大華三民│
│      │            │  、富邦高雄                            │
├───┼──────┼────────────────────┤
│  五  │  陳美惠    │  太祥高雄、中信高雄、富邦高雄          │
├───┼──────┼────────────────────┤
│  六  │  蔡長添    │  宏華證券                              │
├───┼──────┼────────────────────┤
│  七  │  陳淑慧    │慶宜證券、新寶證券                    │
├───┼──────┼────────────────────┤
│  八  │  黃福盛    │  寶來前鎮、統一證券、大眾中山          │
├───┼──────┼────────────────────┤
│  九  │  黃林金蓮  │  統一證券、大眾中山                    │
├───┼──────┼────────────────────┤
│  十  │  丙○○    │  大眾中山、大慶高雄                    │
├───┼──────┼────────────────────┤
│十一  │  周良田    │  建弘高雄                              │
├───┼──────┼────────────────────┤
│十二  │  歐慶順    │  大慶高雄                              │
└───┴──────┴────────────────────┘
